【裁判字號】    98,易緝,56
【裁判日期】    981008
【裁判案由】    贓物
【裁判全文】
臺灣臺南地方法院刑事判決              98年度易緝字第56號
聲  請  人  臺灣臺南地方法院檢察署檢察官
被      告  乙○○（原名林祐嘉.
                  （現於臺灣高雄戒治所強制戒治中）
上列被告因贓物案件，經檢察官聲請以簡易判決處刑（96年度偵
緝字第667號）， 本院受理後（96年度簡字第1480號），認為不
宜逕以簡易判決處刑，改依通常程序審理，判決如下：
    主  文
乙○○收受贓物處拘役伍拾日，如易科罰金，以銀元參佰元即新
臺幣玖佰元折算壹日，減為拘役貳拾伍日，如易科罰金，以銀元
參佰元即新臺幣玖佰元折算壹日。
    事  實
一、乙○○於民國九十五年六月七日凌晨一時許，在臺南縣永康
    市○○路之遊戲埠網咖，明知甲○○（已於九十五年六月九
    日死亡，另經臺灣臺南地方法院檢察署檢察官以九十五年度
    偵字第九八八二號為不起訴處分確定）所持有之車牌號碼Ｚ
    ＫＯ－９６９號輕型機車（下稱本件機車，係歐忻斐所有、
    現由其弟歐繼鴻所使用，惟於九十五年六月一日下午三時許
    ，在臺南縣永康市○○路八九二號前失竊）來路不明，竟基
    於收受贓物之犯意，收受該贓車騎乘使用。嗣乙○○於九十
    五年六月十五日下午五時三十分許，騎乘本件機車行經臺南
    市○區○○街六號前，為警當場查獲，並扣得本件機車一輛
    （已發還歐繼鴻）及甲○○所交付之機車鑰匙一支。
二、案經臺南市警察局第五分局報告臺灣臺南地方法院檢察署檢
    察官偵查起訴。
    理  由
壹、程序部分：
一、按被告以外之人於審判外之陳述，經當事人於審判程序同意
    作為證據，法院審酌該言詞陳述或書面陳述作成時之情況，
    認為適當者，亦得為證據。當事人、代理人或辯護人於法院
    調查證據時，知有刑事訴訟法第一百五十九條第一項不得為
    證據之情形，而未於言詞辯論終結前聲明異議，視為有前項
    之同意，刑事訴訟法第一百五十九條之五定有明文。查證人
    即本件機車之使用人歐繼鴻於警詢之證言，為審判外之陳述
    而屬傳聞證據，及公訴人於偵、審中所提出及本院依職權所
    列入之各項具傳聞性質之證據資料，公訴人、被告於本院審
    判程序中對於前述證人於警詢之證述及其他相關具傳聞性質
    之證據資料之證據能力，均表示無意見，或同意作為證據，
    且迄言詞辯論終結前亦未聲明異議。本院審酌上開各項證據
    資料作成之情況，核無違法取證或其他瑕疪，且為證明本件
    犯罪事實所必要之重要關係事項，認為以之作為證據為適當
    ，上開證人歐繼鴻於審判外之陳述及其他相關證據資料，自
    得採為證據，合先敘明。
二、又按刑事訴訟法第一百五十九條之一第二項雖規定，被告以
    外之人於偵查中向檢察官所為之陳述，除顯有不可信之情況
    者外，得為證據。惟該被告以外之人（含共同被告、共犯、
    被害人、證人等），於偵查中向檢察官所為之陳述，性質上
    仍屬傳聞證據（即審判外之陳述），然因檢察官依法有訊問
    被告、證人及鑑定人之權，證人、鑑定人且須具結，而檢察
    官向被告以外之人所取得之陳述，原則上均能遵守法律規定
    ，不致違法取供，其可信性極高，為兼顧理論與實務，因而
    規定除顯有不可信之情況者外，得為證據（參考刑事訴訟法
    第一百五十九條之一立法理由）。故被告以外之人於偵查中
    向檢察官所為之陳述，既已依法具結，即有證據能力。經查
    ，證人即甲○○之前夫吳孟原於偵查中向檢察官所為之陳述
    ，係就待證事實有重要關係之親身知覺、體驗事實所為之陳
    述，即居於證人之地位，依第一百八十六條第一項規定命其
    具結，使證人知悉其有據實陳述之義務，以擔保其證言之真
    實性，該供述證據即具證據能力，而檢察官於偵查中既已踐
    行人證之法定訊問程式，揆諸前揭規定，證人吳孟原於偵查
    中具結向檢察官所為之陳述，即得作為證據。
貳、實體部分：
一、訊據被告乙○○對於上揭犯罪事實坦承不諱，並據證人歐繼
    鴻於警詢指述，及證人吳孟原於偵查中結證在卷。此外，復
    有臺南市警察局第五分局開元派出所扣押物品目錄表一紙、
    臺南縣警察局車輛協尋電腦輸入單一紙、贓物認領保管單一
    紙、車輛竊盜車牌失竊資料個別查詢表一紙、查獲車輛認可
    資料一紙、本件機車及鑰匙外觀照片四幀、國立成功大學醫
    學院附設醫院九十五年八月三日成附醫診字第０９５０００
    ９３２０函及檢送之甲○○病患診療資料摘要表與病歷資料
    一份在卷可稽，並有扣案之機車鑰匙一支可資佐證。是被告
    自白核與事實相符，應足採信，本件事證明確，被告前開犯
    行洵堪認定。
二、關於刑法修正部分：
(一)、查刑法已於九十四年一月七日修正，同年二月二日公佈，並
    於被告行為後之九十五年七月一日施行。按行為後法律有變
    更者，適用行為時法律。但行為後法律有利於行為人者，適
    用最有利於行為人之法律，刑法第二條第一項定有明文。刑
    法第二條第一項規定乃與刑法第一條罪刑法定主義契合，而
    貫徹法律禁止溯及既往原則，係規範行為後法律變更所生新
    舊法律比較適用之準據法。是刑法第二條本身雖經修正，但
    刑法第二條既屬適用法律之準據法，本身尚無比較新舊法問
    題，應一律適用裁判時之刑法第二條規定，以決定適用之刑
    罰法律，先予說明。
(二)、本次刑法修正後新舊法比較，應就罪刑有關共犯、未遂犯、
    想像競合犯、牽連犯、連續犯、結合犯，及累犯加重、自首
    減輕暨其他法定加減原因（如身份加減）與加減例等一切情
    形，綜其全部罪刑之結果而為比較（最高法院九十五年度第
    八次刑庭會議決議參照）。次按刑法第二條第一項規定（按
    指九十五年七月一日修正施行前刑法）：行為後法律有變更
    者，適用裁判時之法律，但裁判前法律有利於行為人者，適
    用最有利於行為人之法律；所稱適用，係指完整性適用，與
    準用係依其性質而為選擇性之應用者不同，是比較新舊法適
    用法律時，應就罪刑有關一切情形，比較其全部結果而為整
    體適用，不能割裂而分別適用新舊法律（最高法院八十八年
    度台非第三一號判決參照）。經查：
１、罰金刑部分：
    刑法第三十三條第五款，關於「罰金：一元以上」規定，修
    正公佈為「罰金：新臺幣一千元以上，以百元計算」，刑法
    法定本刑中列有罰金者，其法定最低度罰金因之提高，涉及
    科刑規範變更，自有新舊法比較必要，比較結果，以舊法有
    利於被告，應適用舊法規定，定其罰金部分法定刑。
２、易科罰金部分：
    本件被告於犯罪時刑法第四十一條第一項前段規定：「犯最
    重本刑為五年以下有期徒刑以下之刑之罪，而受六個月以下
    有期徒刑或拘役之宣告，因身體、教育、職業、家庭之關係
    或其他正當事由，執行顯有困難者，得以一元以上三元以下
    折算一日，易科罰金」。又被告行為時之易科罰金折算標準
    ，修正前罰金罰鍰提高標準條例第二條前段（現已刪除）規
    定，就其原定數額提高為一百倍折算一日，則本件被告行為
    時易科罰金折算標準，應以銀元三百元折算一日，依現行法
    規所定貨幣單位折算新臺幣條例第二條規定，經折算為新臺
    幣後，應以新臺幣九百元折算為一日。惟九十五年七月一日
    修正公佈施行刑法第四十一條第一項前段則規定：「犯最重
    本刑為五年以下有期徒刑以下之刑之罪，而受六個月以下有
    期徒刑或拘役之宣告者，得以新臺幣一千元、二千元或三千
    元折算一日，易科罰金」。比較修正前後刑法易科罰金折算
    標準，以九十五年七月一日修正公佈施行前規定，有利於被
    告，則本件自應依修正後刑法第二條第一項前段規定，適用
    修正前刑法第四十一條第一項前段規定，定被告易科罰金之
    折算標準。
三、核被告乙○○所為，係犯刑法第三百四十九條第一項之收受
    贓物罪。爰審酌被告明知本件機車為來源不明之贓物，仍予
    收受導致被害人難以追索，增加警方追緝贓物之困難，助長
    不法犯行猖獗等所生危害程度，惟本件機車業已發還被害人
    ，並審酌被告犯罪之手段、被告之智識程度（高職畢業）、
    生活狀況，及犯罪後坦承犯行等一切情狀，量處如主文所示
    之刑，並諭知如易科罰金之折算標準。又被告上開犯罪時間
    係在九十六年四月二十四日以前，應依中華民國九十六年罪
    犯減刑條例第二條第一項第三款之規定，減刑二分之一，並
    諭知如易科罰金之折算標準，以資懲儆。另被告雖曾因本案
    遭通緝，然其係於中華民國九十六年罪犯減刑條例施行後，
    於九十六年八月三日始經本院以九六年南院雅刑荒緝字第二
    七一號發佈通緝，依中華民國九十六年罪犯減刑條例第五條
    之規定，即不受不得減刑之限制，附此說明。至扣案機車鑰
    匙一支，雖為被告騎乘所收受贓物之機車使用，惟被告陳稱
    該支鑰匙為甲○○將該機車交付伊時一併附帶所交付（詳警
    卷第三頁），又不能證明確係被告所有，核與刑法第三十八
    條沒收之規定不符，故不另為沒收之諭知。
據上論斷，應依刑事訴訟法第二百九十九條第一項前段，刑法第
二條前段、第三百四十九條第一項、修正前刑法第四十一條第一
項前段、修正前罰金罰鍰提高標準條例第一條前段、廢止前罰金
罰鍰提高標準條例第二條，中華民國九十六年罪犯減刑條例第二
條第一項第三款、第七條，刑法施行法第一條之一，判決如主文
。
本案經檢察官陳紀璋到庭執行職務。
中    華    民    國    98    年     10    月    8    日
                  刑事第十四庭  法  官  陳金虎
以上正本證明與原本無異。
如不服本判決應於收受本判決後10日內向本院提出上訴書狀，並
應敘述具體理由。如未敘述上訴理由者，應於上訴期間屆滿後20
日內向本院補提理由書狀（均須按他造當事人之人數附繕本）「
切勿逕送上級法院」。
                                書記官  蕭伊舒
中    華    民    國    98    年    10    月    8     日
附錄本案論罪科刑法條全文：
中華民國刑法第三百四十九條：
收受贓物者，處三年以下有期徒刑、拘役或五百元以下罰金。
搬運、寄藏、故買贓物或為牙保者，處五年以下有期徒刑、拘役
或科或併科1千元以下罰金。
因贓物變得之財物，以贓物論。


司法院資訊處製作；財團法人民間司法改革基金會備份。
